臺北高等行政法院判決　　　　　　　　　　　　　　　九十年度訴字第一○七五號
　　　　　　　　　　　　　　　.
　　原　　　告　財團法人新光吳火獅紀念醫院
　　代　表　人　甲○○院長）.
　　訴訟代理人　蔡國棟律師
　　　　　　　　徐秀鳳律師
　　被　　　告　臺北市稅捐稽徵處
　　代　表　人　乙○○處長）.
　　訴訟代理人　丙○○
右當事人間因地價稅事件，原告不服台北市政府中華民國八十九年十二月五日府訴字
第八九○八九三二四○一號訴願決定，提起行政訴訟。本院判決如左：
　　主  文
原告之訴駁回。
訴訟費用由原告負擔。
　　事  實
緣原告所有坐落台北市○○區○○段四小段一七五地號土地，面積計三、○八三平方
公尺（下稱系爭土地），申請依土地稅減免規則第八條第一項第五款規定減免地價稅
。案經被告所屬士林分處於民國（下同）八十九年五月五日派員會同台北市政府地政
處人員現場勘查結果，系爭土地中面積七二八．七九平方公尺係供道路使用，面積三
三二．三六平方公尺係作機車停車場使用，其餘面積二○二一．八五平方公尺則供員
工網球場之用，乃以系爭土地中無償供公共使用之道路面積七二八．七九平方公尺，
符合土地稅減免規則第九條規定，核定准自八十八年期起至減免原因消滅時止免徵地
價稅，其餘部分仍應按一般用地稅率課徵地價稅。原告不服，申請復查，經被告以八
十九年七月二十六日北市稽法丙字第八九○八六五一五○○號復查決定：「關於申請
人所有坐落本市○○段○○段一七五地號土地中無償供公共使用之停車場部分准予免
徵地價稅，其餘部分復查駁回。」。原告對復查決定駁回部分（即供員工網球場使用
之面積二○二一．八五平方公尺部分）仍表不服，提起訴願，遭決定駁回，遂向本院
提起行政訴訟。茲摘敘兩造訴辯意旨如次：
甲、原告方面：
一、聲明：求為判決
１、訴願決定及原處分（復查決定）不利於原告部分均撤銷。
２、訴訟費用由被告負擔。
二、陳述：
１、按土地稅減免規則第八條第一項第五款規定：「私有土地減免地價稅或田賦之標
    準如左：．．五、經事業主管機關核准設立之私立醫院．．不以營利為目的，且
    不以同業、同鄉、同學、宗親成員或其他特定人士為主要受益對象之事業其本身
    事業用地全免。．．應以辦妥財團法人登記或係辦妥登記之財團法人所興辦，且
    其用地為該財團法人所有者為限。」，準此，辦妥財團法人醫院登記之事業，其
    所有用地可減免地價稅。
２、系爭土地中面積二○二一．八五平方公尺之土地，為原告所有，有土地所有權狀
    可稽。原告係經行政院衛生署核准設立之醫院，並辦妥財團法人登記，本擬就系
    爭土地申請擴建醫療大樓，於請領建造執照期間，固作網球場使用，然不能因此
    否認其為醫院醫療體系上之設施。蓋醫院事業用地中，除手術、病房及門診醫療
    用地外，相關公共、福利及休閒設施，旨係輔助醫療行為之完善，例如醫院大廳
    用以安排掛號、辦理出住院手續及醫療諮詢等服務功能；醫院餐廳提供醫院員工
    、病患及家屬之用餐，使醫院醫療行為得以順遂；而綠地庭院乃至網球場得供醫
    院員工、病患及家屬休憩、調劑身心及運動復健之用；皆是醫療行為之一環，縱
    非核心之醫療行為，亦為增進病患健康、提昇醫療水準之周邊輔助設施。故系爭
    土地中供網球場使用部分乃屬醫院休閒育樂設施，係供醫院員工及患者使用，未
    為任何營利行為，乃醫院事業用地並無疑義，核與土地稅減免規則第八條第一項
    第五款規定並無牴觸，被告按一般用地稅率課徵地價稅即有違誤。
３、易言之，原告擬將系爭土地擴建醫療大樓，業獲主管機關行政院衛生署同意，此
    有該署八十七年七月一日衛署醫字第八七○四○九七二號及八十九年五月十七日
    衛署醫字第八九○二四九二○號函可資參照，另有關建照申請期限並同意延至九
    十一年六月，亦有該署九十年七月五日衛署醫字第○九○○○四○○三○號函可
    稽，益證系爭土地為原告之事業用地無疑。又系爭土地其地目編為「田」，使用
    分區編為「第二種工業區」，目前原告為擴建醫療大樓刻正申請變更地目，請領
    建造執照中，惟無論其地目為何，系爭土地目前供原告醫療週邊輔助功用顯無疑
    問，不因地目為田即否認為原告事業用地而課徵地價稅。
４、台北市政府八十七年四月十八日府都二字第八七○一九三六○○○號公開展覽之
    「擬訂臺北媒體文化園區細部計畫案」中，將系爭土地劃設為「特定專用區」，
    其使用性質亦供醫療服務等使用，全案刻由台北市都市計畫委員會審議中。從而
    ，原告嗣後是否取得主管建築機關核發之建築執照，對系爭土地為「醫療用地」
    並無絲毫影響。況醫療法第三十五條規定：「財團法人醫療機關財產及基金之管
    理使用，應受中央主管機關監督；非受核准，不得對不動產為處分、出租、出借
    、設定負擔或變更用途。」，原告已辦妥財團法人登記，系爭土地既為財團法人
    事業相關用地，非經中央主管機關核准，原告不得恣意變更用途。從而，原告取
    得建築執照前，系爭土地供大樓周邊設施使用，並未變更用途，係屬醫院直接用
    地自無疑義，完全符合土地稅減免規則第八條第一項第五款規定，其地價稅自應
    全免，被告僅以系爭土地非原告「直接」事業用地為由，否准適用優惠稅率，洵
    無依據。
５、復查及訴願決定援引財政部八十年十一月二十七日台財稅第八○○七五七三○四
    號函釋：「辦妥財團法人或寺廟登記之宗教團體所取得為興建寺廟、教堂等之用
    地在興建前申請土地稅減免規則第八條第一項第九款規定免徵地價稅之規定。」
    ，認未經主管建築機關核發建築執照前，難依土地稅減免規則第八條第一項第五
    款規定免徵地價稅云云。惟上開函釋並不適用於本案，蓋適用土地稅減免規則第
    八條第一項第五款之情形為財團法人醫院其事業用地全免地價稅，與被告引用同
    條第九款為宗教團體辦妥財團法人或寺廟登記之教堂寺廟、館堂、祠廟用地之解
    釋顯不相符，不僅二者規範之法人主體不同，且前者規定事業用地全免地價稅，
    後者僅針對特定用途之用地免稅，其規範之內容亦有不同，故復查及訴願決定援
    引上開函釋駁回，殊有未當。
乙、被告方面：
一、聲明：求為判決駁回原告之訴，訴訟費用由原告負擔。
二、陳述：
１、按「同一地號之土地，因其使用之情形或因其地上建物之使用情形，認定僅部分
    合於本規則減免標準者，得依合於減免標準之使用面積比率計算減免其土地稅。
    」、「私有土地減免地價稅或田賦之標準如左：．．五、經事業主管機關核准設
    立之私立醫院．．，不以營利為目的，且不以同業、同鄉、同學、宗親成員或其
    他特定之人等為受益對象之事業，其本身事業用地全免。」、「無償供公共使用
    之私有土地，經查明屬實者，在使用期間內，地價稅或田賦全免。」土地稅減免
    規則第五條、第八條第一項第五款前段及第九條前段定有明文。
２、系爭土地經被告所屬士林分處於八十九年五月五日派員會同台北市政府地政處人
    員現場勘查，查明其中面積七二八．七九平方公尺係供道路之用，面積三三二．
    二六平方公尺係供機車停車場之用，面積二、○二一．八五平方公尺係供員工網
    球場之用，此有會勘紀錄表影本及現場照片三張可稽。上開供作道路使用部分，
    因係供公共使用，符合土地稅減免規則第九條規定，經被告所屬士林分處以八十
    九年五月十五日北市稽士林丙字第八九九○二一二九○○號函核准自八十八年期
    起至減免原因消滅時止免徵地價稅在案。另上開供作機車停車場使用部分，因係
    無償供公共使用，符合土地稅減免規則第九條規定，於使用期間內，應准予免徵
    地價稅，經被告八十九年七月二十六日北市稽法丙字第八九○八六五一五○○號
    復查決定在案，故系爭土地之八十八年度地價稅稅額為新台幣一、六八九、五四
    ○元。
３、原告主張系爭土地經行政院衛生署核可擴建醫療大樓，積極辦理土地用途變更及
    建照申請，於建築執照取得前，供大樓周邊設施使用，網球場乃屬醫院休閒育樂
    設施，並未變更用途，乃屬醫院直接用地，符合土地稅減免規則第八條第一項第
    五款規定云云。惟系爭土地為台北市政府列入媒體文化園區計畫，非屬行政院衛
    生署原核定原告規劃使用範圍（即非擴建範圍），嗣雖經行政院衛生署許可於系
    爭土地擴建醫療大樓，並限期應向主管建築機關申請核發建築執照，如逾期未辦
    ，該署將註銷許可，此有衛生署八十七年七月一日衛署醫字第八七○四○九七二
    號函及八十八年二月三日衛署醫字第八八○○六三二三號函影本可稽，是系爭土
    地於原告未依規定向主管建築機關申請核發建築執照前，尚難確定為醫院直接用
    地。且系爭土地面積二、○二一．八五平方公尺實際使用情形係供員工網球場用
    ，自無土地稅減免規則第八條第一項第五款規定免徵地價稅之適用。訴願決定遞
    予維持，亦無違誤。
４、原告主張系爭土地中面積二、○二一．八五平方公尺部分目前雖供網球場使用，
    不能因此否認為醫院醫療體系上設施云云。按土地稅減免規則第八條第一項第五
    款所稱「本身事業用地」，法令上並無明確界定其定義，惟系爭土地供員工網球
    場使用，非但與本身醫療事業無關，且以員工為特定對象，不符土地稅減免規則
    第八條第一項第五款前段：「私有土地減免地價稅或田賦之標準如左：．．五、
    經事業主管機關核准設立之私立醫院．．，不以營利為目的，且不以同業、同鄉
    、同學、宗親成員或其他特定之人等為受益對象之事業，其本身事業用地全免。
    」規定之意旨。另原告主張系爭土地擴建醫療大樓，業獲主管機關行政院衛生署
    同意，關於建照申請期限並同意展延至九十一年六月云云，惟原告所提行政院衛
    生署九十年七月十五日衛署醫字第○九○○○四○○三○號函，載明原告應限期
    取得主管建築機關核發建築執照，逾期未辦，原許可自動失效，是本件於原告未
    依規定向主管建築機關申請核發建築執照前，尚難確定其為醫院直接用地。
５、綜上所述，系爭土地面積二、○二一．八五平方公尺部分，未經主管機關核發建
    造執照，無法證明確為原告之直接事業用地，且是否為醫療用地仍須經衛生主管
    機關核定，系爭土地與醫療事業並無直接相關，實際使用情形確係供原告員工網
    球場使用，此有會勘紀錄表影本及現場照片可稽，自無土地稅減免規則第八條第
    一項第五款免徵地價稅規定之適用。另有關原告所提財政部八十年十一月二十七
    日台財稅第八○○七五七三○四號函釋規定部分，被告作成復查決定時，僅係參
    照該函釋意旨，惟作成訴願決定時，已不再援引該函釋，併予敘明。
　　理  由
一、按「為發展經濟，促進土地利用，增進社會福利，對於國防、政府機關、公共設
    施、騎樓走廊、研究機構、教育、交通、水利、給水、鹽業、宗教、醫療、衛生
    、公私墓、慈善或公益事業及合理之自用住宅等所使用之土地，及重劃、懇荒、
    改良土地者，得予適當之減免；其減免標準及程序，由行政院定之。」為土地稅
    法第六條所規定。又「私有土地減免地價稅或田賦之標準如左：一、．．．、五
    、經事業主管機關核准設立之私立醫院、捐血機構、社會救濟慈善及其他為促進
    公眾利益，不以營利為目的，且不以同業、同鄉、同學、宗親成員或其他特定之
    人等為主要受益對象之事業，其本身事業用地全免。但促進公眾利益之事業，經
    由當地主管稽徵機關報經省（市）主管機關核准免徵者外，其餘應以辦妥財團法
    人登記，或係辦妥登記之財團法人所興辦，且其用地為該財團所有者為限。」「
    前項第一款之私立學校，第二款之私立學術研究機構及第五款之私立社會救濟慈
    善各事業，其有收益之土地，而將全部收益直接用於各該事業者，其地價稅或田
    賦得專案報請減免。．．．」土地稅減免規則第八條第一項第五款及同條第二項
    亦訂有明文。
二、原告所有坐落台北市○○區○○段四小段一七五地號土地，面積計三、○八三平
    方公尺，申請依土地稅減免規則第八條第一項第五款規定減免地價稅。案經被告
    所屬士林分處於八十九年五月五日派員會同台北市政府地政處人員現場勘查結果
    ，系爭土地中面積七二八．七九平方公尺係供道路使用，面積三三二．三六平方
    公尺係作機車停車場使用，其餘面積二○二一．八五平方公尺則供員工網球場之
    用，此有會勘紀錄表影本及現場照片三張附原處分卷可稽，並為兩造所不爭執，
    自堪信為真實。被告以系爭土地中無償供公共使用之道路面積七二八．七九平方
    公尺，符合土地稅減免規則第九條規定，核定准自八十八年期起至減免原因消滅
    時止免徵地價稅，其餘部分仍應按一般用地稅率課徵地價稅。原告不服，申請復
    查，經被告以八十九年七月二十六日北市稽法丙字第八九○八六五一五○○號復
    查決定：「關於申請人所有坐落本市○○段○○段一七五地號土地中無償供公共
    使用之停車場部分准予免徵地價稅，其餘部分復查駁回。」。原告對復查決定駁
    回部分（即供員工網球場使用之面積二○二一．八五平方公尺部分）仍表不服，
    循序起訴謂其係經行政院衛生署核准設立之醫院，並辦妥財團法人登記，所有用
    地自可減免地價稅，又該土地擬申請擴建醫療大樓，業獲主管機關行政院衛生署
    同意，於請領建造執照期間，雖作網球場使用，然不能因此否認其為醫院醫療體
    系上之設施，屬原告之事業用地無疑，復查及訴願決定援引財政部八十年十一月
    二十七日台財稅第八○○七五七三○四號函釋，且以系爭土地非原告「直接」事
    業用地為由，否准適用優惠稅率，殊有未當云云。惟查：
１、土地賦稅之減免，以土地使用原因事實合於土地稅減免規則相關條文所列舉之標
    準者為限，因此，土地賦稅之得否減免，尚須審究其土地之使用原因事實，而非
    如原告所訴只須經事業主管機關核准設立並辦妥財團法人登記之私立醫院其所有
    之土地均得免徵地價稅，此觀乎土地稅減免規則第八條第一項第五款亦係規定「
    其本身事業用地」即明。且土地稅減免規則第八條第一項第五款所謂私立醫院其
    本身事業用地免徵地價稅之規定，尚必須該事業用地不以特定之人等為主要受益
    對象，方有適用之餘地。土地稅減免規則第五條規定：「同一地號之土地，因其
    使用之情形或因其地上建物之使用情形，認定僅部分合於本規則減免標準者，得
    依合於減免標準之使用面積比率計算減免其土地稅。」，因此，稅捐稽徵機關得
    就土地之使用情形，分別依合於減免標準及不合於減免標準之使用面積比率計算
    減免土地賦稅。
２、原告既主張系爭供員工網球場使用之土地部分應予免徵地價稅，自應舉證證明其
    符合土地稅減免規則第八條第一項第五款規定之要件。原告以系爭土地業獲主管
    機關行政院衛生署同意擴建醫療大樓，並積極辦理土地用途變更及建照申請，於
    請領建造執照期間，雖作網球場使用，然仍為醫院醫療體系上之設施，而屬原告
    之事業用地云云資為爭議。第查，系爭土地為台北市政府列入媒體文化園區計畫
    ，非屬行政院衛生署原核可原告使用醫療用地範圍，其地目編為「田」，使用分
    區則編為「第二種工業區」，此為原告訴訟代理人於本院九十年十月三日行準備
    程序所自認，並有原告提出之系爭土地所有權狀及台北市政府都市發展局核發之
    土地使用分區及公共設施用地證明書影本附本院卷足憑。嗣雖經行政院衛生署許
    可於系爭土地擴建醫療大樓，惟行政院衛生署亦分別以八十七年七月一日衛署醫
    字第八七○四○九七二號函及九十年七月五日衛署醫字第○九○○○四○○三○
    號函原告，略以：「．．請即依醫療法施行細則第七條規定，於文到六個月內向
    主管建築機關申請核發建築執照．．本案因涉及土地用途變更事宜，應請自行辦
    理土地用途變更後報署核備，否則將予註銷許可。」、「同意貴院擴建醫療大樓
    許可期限展延至九十一年六月三十日，屆時如無法取得建築執照，除有正當理由
    ，並報經本署同意外，原許可自動失效．．」等語，是系爭土地於原告未依規定
    向主管建築機關申請核發建築執照前，尚難遽認其使用情形係供作醫療使用，故
    被告認定系爭土地不符土地稅減免規則第八條第一項第五款之免徵地價稅規定，
    即非無據。況系爭土地中面積二、○二一．八五平方公尺部分之實際使用情形，
    係供員工網球場使用，有原處分卷附現場照片中網球場護網上懸掛之「新光醫院
    員工網球場」布幕字樣可佐，則其既以員工為特定對象，自不符土地稅減免規則
    第八條第一項第五款前段：「不以同業、同鄉、同學、宗親成員或其他特定之人
    等為受益對象」之免徵地價稅要件。
三、綜上所述，被告否准原告申請免徵系爭土地中供員工網球場使用之面積二○二一
    ．八五平方公尺部分之地價稅，徵諸首揭規定，洵無違誤。訴願決定予以維持，
    亦無不合。原告猶執前詞聲明撤銷，難認為有理由，應予駁回。
四、兩造其餘攻擊防禦方法均與本件判決結果不生影響，故不逐一論述，併此敘明。
據上論結，本件原告之訴為無理由，爰依行政訴訟法第九十八條第三項前段，判決如
主文。
中　　華　　民　　國　　　九十一　　　年　　　三　　　月　　　 七 　　　日
                              臺 北 高 等 行 政 法 院  第 六 庭
                                          審 判 長 法  官　林樹埔
          　　　　　　　　　　　　　　　　　　　　 法　官　闕銘富
          　　　　　　　　　　　　　　　　　　　　 法　官　曹瑞卿
右為正本係照原本作成。
如不服本判決，應於送達後二十日內，向本院提出上訴狀並表明上訴理由，如於本判
決宣示後送達前提起上訴者，應於判決送達後二十日內補提上訴理由書（須按他造人
數附繕本）。
中　　華　　民　　國　　　九十一　　　年　　　三　　　月　　　 七 　　　日
            　　　　　　　　　　　　　　    　     書記官  方偉皓
